臺灣苗栗地方法院刑事判決　　　　　　　 95年度訴字第499號
公　訴　人　臺灣苗栗地方法院檢察署檢察官
被　　　告　乙○○
選任辯護人　甲○○律師
上列被告因毒品危害防制條例案件，經檢察官提起公訴（95年度
偵字第1673號），本院判決如下：
    主  文
乙○○連續販賣第一級毒品，處無期徒刑，褫奪公權終身；扣案
之第一級毒品海洛因肆拾壹包（淨重合計拾玖點參貳公克，純質
淨重參點貳貳公克），均沒收銷燬之；扣案之電子磅秤壹台、供
犯罪所用之門號0000000000、0000000000
之手機各壹支（僅限於機體本身，不含SIM 卡）均沒收之。未扣
案販賣第一級毒品所得財物新臺幣伍仟元沒收，如全部或一部不
能沒收時，以其財產抵償之。
    事  實
壹、被告前科資料
乙○○曾有下列前科：
一、於民國87年間因違反竊盜案，經本院判處有期徒刑5 月，緩
    刑3 年，於87年11月2 日緩刑報結。
二、嗣於93年間因違反毒品危害防制條例案，經本院判處有期徒
    刑3 年8 月，罰金新台幣（以下同）10萬元，如易服勞役以
    9百元折算1 日。
三、並於93年間因違反毒品危害防制條例案，經臺灣高等法院台
    中分院判處有期徒刑7 年2 月，罰金15萬元，如易服勞役以
    9 百元折算1 日。
四、前開二及三之徒刑，其執行刑合併執行為有期徒刑10年10月
    確定。95年4月14日入監執行（現執行中，106年7 月27日縮
    刑期滿，不構成累犯）。
貳、本案之犯罪事實
一、乙○○意圖營利，基於販賣第1 級毒品海洛因之概括犯意，
    自民國94年8 月初某日起，由其以所使用之0000000000、
    0000000000號行動電話供聯絡之用，以每半兩海洛因10萬元
    之價，在新竹地區向年籍姓名不詳、綽號阿華之男子連續購
    買海洛因，每次購買1 錢、2 錢或半兩不一，購得後先在苗
    栗縣三灣鄉內灣村6 鄰內灣3 之1 號住處，將其購得之海洛
    因摻以葡萄糖，再分裝成每包約0.3 公克，每包再以1000
    元之價，在其住處或住處附近，連續販賣予秘密證人Ａ１（
    依證人保護法保護之，真實姓名年籍資料詳如真實姓名代號
    對照表）、潘佳衡等不特定之人約5 次，獲得財物5000元。
    嗣經警於94年10月27日上午11時20分許在上址即乙○○之住
    處查獲，並扣得乙○○用以販賣之海洛因（共41包淨重19.3
    2 公克，純質淨重3.22公克）、乙○○所有供分裝海洛因之
    電子磅秤1 台及乙○○所有用以聯絡毒品買賣使用之行動電
    話2 支（門號分別為0000000000、0000000000號），始悉上
    情。
二、案經苗栗縣警察局移送臺灣苗栗地方法院檢察署檢察官偵查
    起訴。
    理  由
壹、認定犯罪事實所根據的證據及理由：
一、上述犯罪事實，業據被告乙○○迭於警詢、檢察官偵查及於
    本院審理時坦承不諱（參臺灣苗栗地方法院檢察署偵查卷94
    年度偵字4243號卷頁88及本院95年10月27日準備程序筆錄、
    96年1 月30日審判程序筆錄）。
二、被告之供述，核與受保護證人A1（參上揭偵卷第41至45頁及
    第85頁）「以上秘密證人均依證人保護法受保護，真實姓名
    、年籍資料詳如真實姓名對照表所示」於警詢、偵查時證述
    之情節相符（其於警詢時之陳述，被告及辯護人同意採為本
    件之證據，本院就其於警詢時之陳述作成的情況觀察，認為
    適宜作為本件之證據，依刑事訴訟法第159 條之5 第1 項之
    規定，本院自得將之採為本件的證據而予以斟酌，附此敘明
    」。復與證人潘佳衡之於警詢、偵查時所為之陳述若合符節
    （參上揭偵卷第45至48頁及第90頁，渠之上述陳述，被告及
    辯護人同意採為本件之證據，本院就渠於警詢時之陳述作成
    的情況觀察，認為適宜作為本件之證據，依刑事訴訟法第15
    9 條之5 第1 項之規定，本院自得將之採為本件的證據而予
    以斟酌，附此敘明），及證人黃建章之證詞可證其曾目睹被
    告交付海洛因予他人（參上揭偵卷第32至36頁及第81、82頁
    ，證人黃建章之上述陳述，被告及辯護人同意採為本件之證
    據，本院就渠於警詢時之陳述作成的情況觀察，認為適宜作
    為本件之證據，依刑事訴訟法第159 條之5 第1 項之規定，
    本院自得將之採為本件的證據而予以斟酌，附此敘明）。復
    有扣案所得證物海洛因41包（此之扣案白粉，經送鑑定結果
    ，確均含有海洛因成分，合計淨重19.32 公克，純質淨重3.
    22公克，亦有法務部調查局95年4 月6 日調科壹字第990001
    394 號鑑定通知書1 張在卷可憑，見95偵字第1673號卷，第
    16頁）、乙○○所有供連絡販毒之行動電話門號分別為0000
    000000、0000000000號2 支及其所有供分裝海洛因之電子磅
    秤1 台等物扣案足稽且有0000000000、0000000000及000000
    0000號行動電話通聯紀錄各1 份（參偵卷94偵字4243號第15
    至20頁）在卷可憑，事證明確，被告販賣第1 級毒品之犯行
    ，洵堪認定。
貳、對於被告辯解，本院判斷：
一、訊據被告對其販賣毒品之犯行固坦承不諱，惟辯稱：當時係
    檢察官要他去買這些毒品，為配合檢方辦案追查上游方始購
    買，其後販賣予以前之買家張雲財、潘佳衡、羅庭季、朱春
    安等人乃係基於概括犯意，應與92年6 月間起，至93年2 月
    3 日間之犯罪事實成立連續犯，台灣高等法院95年度上訴字
    第281 號對其94年8 月後所犯本案罪嫌事實，否定其成立連
    續犯之見解，應屬錯誤云云。
二、對被告的辯解，本院認為不能採信，理由如下：
（一）蓋連續犯之所謂出於概括犯意，必須其多次犯罪行為自始
      均在一個預定犯罪計劃以內，出於主觀上始終同一犯意之
      進行，若中途另有新犯意發生，縱所犯為同一罪名，究非
      連續其初發的意思，即不能成立連續犯（最有高法院70年
      度台上字6296號判例參照）。查本案犯罪事實，被告於前
      案被查獲時，已被羈押（93年2 月5 日至93年3 月19 日
      ），不知何時始能釋放，其此時豈能再有連續販賣之意，
      況犯罪後已被偵審，謂此時無反悔戒絕之念，亦違乎常情
      ，顯見其並非出於主觀上始終同一犯意之進行。
（二）復查被告在前案羈押時間，長達1 個半月以上（民國93年
      2 月5 日至3 月19日）。且前後案犯罪事實相距1 年半以
      上（前案犯罪事實期間為92年6 月至93年2 月3 日止，本
      案犯罪事實期間則為94年8 月初至94年10月27日止），依
      司法院大法官及最高法院見解，連續犯之成立，係指基於
      概括之犯意，連續數行為觸犯構成要件相同之同1 罪名而
      言。除主觀上需基於1 個概括之犯意外，客觀上需先後數
      行為，逐次實施而具連續性，侵害數個同性質之法益，其
      每一前行為與次行為，依一般社會健全觀念，在時間差距
      上，可以分開，在刑法評價上，各具獨立性，每次行為皆
      可單獨成罪，構成同1 之罪名，始足當之。（司法院大法
      官會議釋字第152 號及最高法院86年度台上3295號判例意
      旨參照）。故本案被告主觀上，其販售毒品之犯意，除業
      經羈押不知何時始能釋放而依經驗及論理法則顯已中斷外
      ；復自客觀犯罪行為發生時點之面向觀察，其前後犯行亦
      非緊密相連，實屬因前後案犯罪時間相距長達1 年半以上
      ，而不具逐次實施之連續性。故被告主張前後犯行係屬基
      於概括犯意之抗辯，實無足採。
（三）末查，依被告供述，其所謂犯意概括之抗辯亦屬相互矛盾
      ，而實係誤解連續犯之認定。按依本院96年1 月19日準備
      程序筆錄第4 頁，被告陳稱：「當時也是檢察官要我去買
      這些毒品，放在別人那邊，讓警察去衝，我也沒有必要因
      為被判了10幾、20年了，再去犯1 條無期徒刑。」顯見其
      羈押當時，原無再向上手購買毒品而販售之意圖，其時犯
      意即已中斷，而係為配合檢察官偵查上游毒品來源，方始
      購買，而乃有其後之販賣毒品犯行。其時犯意之不連續，
      至臻灼然，併此補充敘明。故被告抗辯既無足採，且本件
      事證已甚明灼，被告犯行堪以認定。
參、論罪科刑的理由：
一、查被告行為後，刑法於94年2 月2 日修正公布，於95年7 月
    1 日施行。按行為後法律有變更者，適用行為時之法律，但
    行為後之法律有利於行為人者，適用最有利於行為人之法律
    ，現行刑法第2 條第1 項定有明文。刑法第2 條本身雖經修
    正，但刑法第2 條既屬適用法律之準據法，本身尚無比較新
    舊法之問題，應一律適用裁判時之現行刑法第2 條規定以決
    定適用之刑罰法律。又以本次刑法修正之比較新舊法，應就
    罪刑有關之共犯、未遂犯、想像競合犯、牽連犯、連續犯、
    結合犯，以及累犯加重、自首減輕暨其他法定加減原因（如
    身分加減）與加減例等一切情形，綜其全部罪刑之結果而為
    比較（最高法院95年度第8 次刑庭會議決議參照）。故就本
    案所應適用法律，刑法第56條關於連續犯之規定而言，由修
    正前刑法第56條原規定：「連續數行為而犯同一罪名者，以
    一罪論。但得加重其刑至二分之一。」，修正後刑法則將第
    56條刪除。經比較行為時法與裁判時法，就被告連續販賣第
    1 級毒品海洛因犯行之處罰，修正前之規定係依連續犯以1
    罪論，僅得加重其刑至2 分之1 ，依修正後之規定則應論以
    數罪，併合處罰，是以修正後刑法規定，並未較有利於被告
    ，而應適用修正前刑法第56條之規定。
二、按海洛因為毒品危害防制條例第2 條第2 項第1 款所規範之
    第1 級毒品。是核被告上開所為，均係犯毒品危害防制條例
    第4 條第1 項之販賣第1 級毒品海洛因罪。又被告販賣第1
    級毒品前後，持有第1 級毒品海洛因之低度行為，為其販賣
    之高度行為所吸收，不另論罪。
三、被告先後多次販賣第1 級毒品海洛因之行為，時間緊接，所
    犯為構成要件同一之罪名，顯係基於概括犯意反覆為之，為
    連續犯，應依修正前刑法第56條規定以一罪論，並就罰金刑
    部分加重其刑（法定本刑為死刑或無期徒刑，依法不得加重
    ）。
四、量刑部分：
（一）按販賣第1 級毒品罪之法定刑為「死刑或無期徒刑；處無
      期徒刑者，得併科新臺幣一千萬元以下罰金」。然，同為
      販賣第1 級毒品之人，其原因動機不一，犯罪情節未必盡
      同，或有大盤毒梟者，亦有中、小盤之分，復查被告初始
      之所以再為購買毒品之犯行，係因為配合檢察官追出上源
      及其他販賣毒品者，雖其後不敵貪念，而仍將所購毒品再
      予販售，但其終究非販毒之大盤。
（二）爰審酌被告明知海洛因業據公告列為第1 級毒品，猶仍販
      賣供他人施用，危害社會治安甚鉅，蓋購買毒品者，甚多
      因施用毒品之結果，無工作能力，且一般均無正當工作收
      入，若非尋求親友經濟奧援，常會藉竊盜、搶奪等行為或
      再將購入之毒品重新販出牟利，以資作購買毒品費用，是
      其惡性不可謂不重，原應從重量刑，然因其於犯後坦承犯
      行，尚知悔悟，並節省有限之司法資源，態度尚稱良好，
      亦非全然無可取，併參酌其生活狀況、品行、智識程度等
      一切情狀，及公訴檢察官向本院具體求處無期徒刑等一切
      情狀，足認尚非求其生而不可得，在同具「永世隔絕」意
      義的刑罰中（即死刑與無期徒刑），應以無期徒刑為適當
      的刑罰，爰量處如主文所示之刑，判處無期徒刑部分併依
      刑法第37條第1項規定宣告褫奪公權終身，以資懲儆。
五、按毒品危害防制條例第18條第1 項規定，得諭知沒收並銷燬
    之者，以查獲之毒品及專供製造或施用毒品之器具為限，並
    不及於毒品之外包裝。而毒品外包裝既係用於包裹毒品，防
    其裸露、潮濕，便於攜帶販賣，亦係供販賣毒品所用之物，
    應依毒品危害防制條例第19條第1 項之規定宣告沒收之，方
    屬適法，此有最高法院92年度台上字第1288號判決要旨可參
    。又毒品危害防制條例第19條第1 項關於沒收之規定，固採
    義務沒收主義，凡犯同條例第4 條至第9 條、第12條、第13
    條或第14條第1 項、第2 項之罪者，其供犯罪所用之物或因
    犯罪所得之財物，均需諭知沒收。但該法條並未規定「不問
    屬於犯人與否」，均沒收之，自仍以屬於被告或共犯所有者
    為限，始應予以沒收，此有最高法院92年度台上字第4391號
    判決要旨可考。本件扣案之海洛因41小包（合計淨重19.32
    公克），係第1 級毒品，應依毒品危害防制條例第18條第1
    項前段規定，沒收銷燬之。又前述第1 級毒品之外包裝41只
    （合計重9.68公克），及扣案之電子磅秤1 台及行動電話2
    具，為被告所有，供其販賣第1 級毒品之用；業據被告供陳
    明確，應依毒品危害防制條例第19條第1 項之規定沒收。至
    於前揭行動電話內之SIM 卡，因係使用者向電信業者申請租
    用而僅取得其使用權，並非申請使用者所有（最高法院92年
    度臺上字第6836號判決意旨參照），爰不得併予宣告沒收，
    均併予敘明。
六、復查，本案被告乙○○販賣之第1 級毒品所得財物至少為新
    臺幣5000元（其中秘密證人A1供稱其購買2 次，合計至少
    2000元，證人潘佳衡供稱其購買3 次，合計至少3000元，此
    為被告販賣第1 級毒品海洛因所得財物，係以最有利於被告
    之方式認定，故記載為至少若干元，並以各該證人所述之購
    買次數乘以金額（1 次1000元）加總後，為其販賣第1 級毒
    品所得財物。雖未扣案，仍應依毒品危害防制條例第19條第
    1 項之規定沒收，如全部或一部不能沒收時，以其財產抵償
    之。
肆、適用法律依據
一、刑事訴訟法第299 條第1 項前段。
二、毒品危害防制條例第4 條第1 項、第18條第1 項前段、第19
    條第1 項。
三、刑法第2 條第1 項前段、第11條前段、第37條第1項。
四、修正前刑法第56條。
本案經檢察官李基彰到庭執行職務。
中　　華　　民　　國　　96　　年　　2　　月　　13　　日
                  刑事第二庭審判長法　官　楊清益
　  　　　　　　　　　　　　　　　法　官　吳炳桂
                                  法  官  林靜雯
以上正本證明與原本無異
如不服本判決應於送達後10日內向本院提出上訴狀
                                  書記官  劉千瑄
中　　華　　民　　國　　96　　年　　2　　月　　13　　日
附錄本案論罪科刑法條全文
毒品危害防制條例第4 條第1 項
製造、運輸、販賣第一級毒品者，處死刑或無期徒刑；處無期徒
刑者，得併科新臺幣1 千萬元以下罰金。
